【裁判字號】    96,上訴,4731
【裁判日期】    970619
【裁判案由】    毒品危害防制條例
【裁判全文】
臺灣高等法院刑事判決                96年度上訴字第4731號
  上  訴  人
  即  被  告  甲○○
                      （現另案於臺灣桃園女子監獄執行中）
  選任辯護人  舒建中律師
上列上訴人因違反毒品危害防制條例案件，不服臺灣板橋地方法
院96年度訴字第1248號，中華民國96年9月7日第一審判決（起訴
案號：臺灣板橋地方法院檢察署 94年度偵字第18172號），提起
上訴，本院判決如下：
    主  文
原判決撤銷。
甲○○連續販賣第一級毒品，處有期徒刑拾貳年，扣案之第一級
毒品海洛因包（合計淨重零點玖伍公克，包裝袋計重零點捌捌
公克）均沒收銷毀之；扣案之電子磅秤壹台、分裝袋拾個、0
000000000號行動電話壹支（含ＳＩＭ卡壹枚）及00
00000000號行動電話壹支（含ＳＩＭ卡壹枚），均沒收
﹔販賣第一級毒品所得財物現金新臺幣捌仟伍佰元沒收，如全部
或一部不能沒收時，以其財產抵償之。又連續販賣第二級毒品，
處有期徒刑玖年，扣案之第二級毒品安非他命包（合計驗餘淨
重壹點玖壹公克，包裝袋計重零點陸貳公克）均沒收銷毀之；扣
案之電子磅秤壹台、分裝袋拾個、0000000000號行
動電話壹支（含ＳＩＭ卡壹枚）及0000000000號行動
電話壹支（含ＳＩＭ卡壹枚），均沒收﹔販賣第二級毒品所得財
物現金新臺幣貳仟元沒收，如全部或一部不能沒收時，以其財產
抵償之。應執行有期徒刑拾捌年，扣案之第一級毒品海洛因包
（合計淨重零點玖伍公克，包裝袋計重零點捌捌公克）及第二級
毒品安非他命包（合計驗餘淨重壹點玖壹公克，包裝袋計重零
點陸貳公克），均沒收銷毀之；扣案之電子磅秤壹台、分裝袋
拾個、0000000000號行動電話壹支（含ＳＩＭ卡壹枚
）及0000000000號行動電話壹支（含ＳＩＭ卡壹枚）
，均沒收﹔販賣毒品所得財物計現金新臺幣壹萬零伍佰元沒收，
如全部或一部不能沒收時，以其財產抵償之。
    事  實
一、甲○○明知海洛因及甲基安非他命（下稱安非他命）係毒品
    危害防制條例第二條第二項第一、二款所列管之第一、二級
    毒品，不得持有、販賣，竟分別基於販賣第一、二級毒品海
    洛因及安非他命之概括犯意，並以其所有之0000000
    000、0000000000號行動電話為聯絡販毒工具
    ，連續於九十四年七月十五日、同年月二十四日及同年月二
    十五日，經李坤山撥打0000000000號、0000
    000000號行動電話與其聯繫後，在臺北縣三重市○○
    路○段巷口，各以每新台幣（下同）一千元價格販賣○‧二
    公克之海洛因予李坤山施用共三次，再於同年七月間，經乙
    ○○撥打上開行動電話與其聯繫後，在臺北縣三重市○○路
    口、臺北縣三重市○○路○段，分別以一千元價格販賣○‧
    二公克之海洛因一次、○‧五公克之安非他命共二次予乙○
    ○施用，又於同年月二十二日，經蔡永富撥打000000
    0000號行動電話與其聯繫後，在臺北縣三重市○○路三
    九巷二三○號二樓，以四千五百元價格販賣四分之一錢海洛
    因予蔡永富施用一次，再於同年十月十九日，在臺北縣三重
    市○○路三九巷二三○號二樓，以一千元價格販賣○‧五公
    克安非他命予蔡永富施用一次，然尚未收取對價。嗣於九十
    四年十月二十日上午九時許，在臺北縣三重市○○路○段一
    一一之八號四樓住處，為警查獲，並扣得上揭000000
    0000、0000000000號行動電話、海洛因三包
    （合計淨重Ｏ．九五公克，包裝袋計重Ｏ．八八公克）、安
    非他命三包（合計淨重一．九三公克，取其中Ｏ．Ｏ二公克
    鑑驗，驗餘淨重一．九一公克，包裝袋計重Ｏ．六二公克）
    、電子磅秤一臺及分裝袋三十只等物。
二、案經臺北市政府警察局大同分局報請臺灣板橋地方法院檢察
    署檢察官偵查起訴。
    理  由
一、訊據上訴人即被告甲○○供承有於上揭時、地與李坤山、乙
    ○○會面，並曾交付李坤山、乙○○上揭毒品，暨收取上開
    金額，又於上揭時、地與蔡永富會面，並曾交付蔡永富上揭
    安非他命等情，惟矢口否認有何販賣第一級、第二級毒品予
    李坤山、乙○○及蔡永富之犯行，辯稱：伊是和李坤山一起
    出錢合買毒品的，有時候是李坤山去買的，有時候則是伊去
    買的，伊向李坤山所收的現金，那是他需要分擔的部分。通
    常是李坤山打電話給伊的，當時伊是用000000000
    0、0000000000號行動電話，李坤山會先問伊這
    邊有沒有東西，因為他也知道伊也有在吸毒。伊是向綽號「
    小朱」者購買毒品，每次約買二、三千元，李坤山打給伊時
    ，伊有毒品的話，就用同等價格給他，大概是一千元Ｏ．二
    公克海洛因，沒有毒品的話，伊就再打電話跟「小朱」調貨
    ，「小朱」會送到伊家，然後伊就跟李坤山平分，平分之後
    就大家各自離去，都是伊向「小朱」購買之後，再和李坤山
    朋分，不是賣給他；乙○○也跟李坤山一樣，乙○○會撥打
    伊所使用上揭行動電話門號跟伊聯繫，伊有的話，就先給乙
    ○○，如果伊沒有的話，就由伊向「小朱」聯繫，大家再平
    分，伊是和李坤山、乙○○合買，不是賣給他們﹔蔡永富在
    九十四年七月間打電話給伊，是問伊海洛因現在的價錢，並
    問伊四分之一錢的海洛因要多少錢，伊說伊買的價錢是四千
    五百元，不是要賣給蔡永富；又九十四年十月十九日是蔡永
    富找伊去他家，並向伊要安非他命，他說要一千元的量，約
    ○‧五公克，伊就拿了○‧五公克的安非他命到他的住處（
    台北縣三重市○○路三九巷二三○號二樓）給他，伊沒有跟
    他拿錢，他會提到一千元，是怕伊帶的量太少云云。惟查：
(一)被告如何於上開時地，以其所有之0000000000、
    0000000000號行動電話作為對外聯絡販毒之工具
    ，經證人李坤山先後於九十四年七月十五日九時許、同年月
    二十四日七時五十一分許、同年月二十五日七時五十一分許
    撥打上開電話與其聯繫後，而各以一千元之代價出售毒品海
    洛因Ｏ．二公克予證人李坤山等情，業據被告於警詢時供承
    不諱在卷，依被告於警詢時供承：伊曾於九十四年七月份，
    各以一千元之代價出售海洛因三、四次予李坤山云云（見偵
    查卷第十四頁），核與證人李坤山於警詢所稱如何向被告購
    買毒品海洛因之情節大致相符，（見偵查卷第四十三頁），
    而證人李坤山先後於九十四年七月十五日九時許、同年月二
    十四日七時五十一分許、同年月二十五日二時十分許，撥打
    被告所使用之Ｚ000000000號、Ｚ0000000
    00號行動電話與被告聯繫，依被告與李坤山於九十四年七
    月十五日九時許之通訊監察譯文所示，李坤山稱「我坤山，
    我要拿一千，我到那邊再打給你」；九十四年七月二十四日
    七時五十一分許之通訊監察譯文所示，李坤山稱「我坤山，
    我要拿一千五百」；九十四年七月二十五日二時十分許之通
    訊監察譯文所示，李坤山稱「我坤山啦，我要拿一千」，有
    該通訊監察譯文在卷可參（見九十四年度聲搜字第三○四○
    號卷第四至六頁），證人李坤山於電話中直接指定需求之毒
    品價量，並非表示欲與被告合買之意，於渠等二人間之通訊
    內容，均無表示欲合買毒品海洛因之情，且以每次僅區區購
    買一千元之毒品，實無與人合資購買之必要，至被告嗣改稱
    係與證人李昆山合買毒品云云，暨證人李坤山嗣於原審法院
    審理時亦翻異前詞改稱係與被告合買毒品云云，然證人李坤
    山證述之合買過程不惟與被告前揭辯詞有重大矛盾，且亦不
    符合經驗法則，於詰問過程中屢次支吾其詞，且經提示被告
    前揭辯詞後，復立即翻異前詞，改口附和被告辯解等情節（
    見原審卷九十六年六月二十七日審判筆錄），其於審理時之
    證詞屢見歧異，又顯非因時隔久遠而記憶不清，缺乏憑信性
    ，顯係迴護被告之詞，難以採信，本件被告於警詢時既即供
    承有上揭販賣毒品海洛因之事實，而證人李坤山並於警詢時
    供述如何向被告購得毒品海洛因之情，互核二人所述大致相
    符，並有上揭通訊監察譯文在卷可資佐證，足認證人李坤山
    上揭於警詢時所述既核與事實相符，而具有較可信之特別情
    形，自堪採為被告確有此部分販賣毒品海洛因之憑據。
(二)被告另於九十四年七月間，分別以一千元之代價，出售Ｏ．
    二公克毒品海洛因一次及各Ｏ．五公克毒品安非他命二次予
    證人乙○○等情，業據被告於警詢時供承不諱在卷（見偵查
    卷第十四頁），而證人乙○○於警詢時證稱：伊之前有跟甲
    ○○購買毒品，一般我們稱海洛因為軟的、女生，安非他命
    為硬的、男生。伊向甲○○買過二、三次，於九十四年七月
    間，在台北縣三重市○○路有一次，三和路四段有二次，海
    洛因買過一次一千元，安非他命買過二次各一千元。伊是用
    伊所使用的Ｚ000000000行動電話跟甲○○所使用
    的Ｚ000000000號行動電話聯絡購買毒品事宜云云
    （見偵查卷第五十四頁、五十五頁），並參酌被告與乙○○
    於九十四年七月十九日四時十分許、同年月二十一日十四時
    四十九分許、同年月二十五日二時十分許確有通聯紀錄，有
    上揭通訊監察譯文在卷可參，依被告與乙○○於九十四年七
    月十九日四時十分許之通訊監察譯文所示，乙○○稱：「你
    那邊有沒有帶軟的」、「那我順便拿一張喔」、同年月二十
    一日十四時四十九分許之通訊監察譯文所示，乙○○稱：「
    我現在過去跟你拿一張硬的，一張軟的」、同年月二十五日
    二時十分許之通訊監察譯文所示，乙○○稱：「我現在過去
    拿一張軟的」、「我馬上就到了」，綜上，被告於警詢時即
    供承有上揭販賣毒品海洛因、安非他命予證人乙○○之事實
    ，而證人乙○○就其如何以其所使用之Ｚ00000000
    0號行動電話與被告所使用之Ｚ000000000號行動
    電話聯繫毒品買賣事宜，所購買毒品之數量、次數、價錢等
    ，均供述綦詳在卷，並有上揭通訊監察譯文在卷可資佐證，
    足認證人乙○○上揭於警詢時之指述核與事實相符（至證人
    乙○○之警詢筆錄雖係審判外之陳述，惟證人乙○○迭經原
    審法院及本院審理時經傳喚仍不到庭，而依被告及其辯護人
    於本院審理時供稱證人乙○○表示拒絕到庭，並捨棄對證人
    之詰問，而不爭執證人乙○○警詢筆錄之證據能力，且證人
    乙○○於警詢所為之陳述，乃係出於自由意志，並無何足致
    影響其自由意願而違背意思陳述之情事，是證人乙○○於警
    詢時之陳述依刑事訴訟法第一五九條之三規定，具有證據能
    力，而得為證據），是本件被告於警詢時既即供承有上揭販
    賣毒品海洛因、安非他命之事實，而證人乙○○並於警詢時
    供述如何向被告購得毒品海洛因、安非他命之情，互核二人
    所述大致相符，並有上揭通訊監察譯文在卷可資佐證，足認
    證人乙○○上揭於警詢時所述既核與事實相符，而具有較可
    信之特別情形，且為證明犯罪事實存否所必要，自堪採為被
    告確有此部分販賣毒品海洛因之憑據。至被告雖另辯稱：伊
    是跟乙○○合購毒品，「小朱」拿毒品給伊後，伊再跟乙○
    ○平分云云，惟依上開通訊監察譯文所示，證人乙○○撥打
    電話予被告表示所需之毒品數量後，被告均立即為應允，顯
    然被告原已備妥乙○○所需之毒品伺機出售，而非如其所述
    乙○○有需求時，其再聯繫該綽號「小朱」者，而與乙○○
    合資購買毒品，被告與證人乙○○間之電話聯繫均未提及合
    資購買毒品之情，且以僅區區購買一千元之毒品，實無與人
    合資購買之必要，是被告事後翻異前詞否認有販賣毒品予證
    人乙○○，要係卸責之詞，而無足採。
(三)被告於警詢時自承：九十四年十月十九日，蔡永富有跟伊買
    一千元硬的（安非他命），是伊自己送過去他處所的，但並
    沒收到錢。於九十四年七月間，蔡永富有跟伊買一包四分之
    一錢的海洛因四千五百元，伊也是用四千五百元買來的，純
    是幫他調的，並沒有賺他的錢云云（見偵查卷第十四頁），
    而證人蔡永富於警詢時證稱：毒品安非他命係伊向甲○○買
    的，雙方電話中約定為新台幣一千元，甲○○則於九十四年
    十月十九日晚上九時許拿至伊住處給伊，但伊當時還未將錢
    交給甲○○。伊之前曾於九十四年七月間向甲○○購買毒品
    海洛因，她拿毒品海洛因（四分之一錢）至伊住處販售給伊
    ，當時販售價錢為四千五百元。伊是用Ｚ00000000
    0號行動電話與甲○○所持用之Ｚ000000000號行
    動電話聯絡交易毒品事宜，聯絡後則由甲○○拿至伊住處交
    付給伊云云（見偵查卷第三十四頁、三十五頁），並參酌被
    告與蔡永富於九十四年七月二十二日十二時五十二分許確有
    通聯紀錄，有上揭通訊監察譯文在卷可參，依被告與蔡永富
    之上開通訊監察譯文所示，蔡永富稱：「喂東西要四五喔」
    、「東西可不可以」，被告答稱「不錯啦」，蔡永富稱「好
    啦，拿過來」，至證人蔡永富嗣於原審法院審理時翻異前詞
    改稱九十四年七月間，伊係因好奇而詢問被告海洛因之價錢
    ，被告始答稱四分之一錢為四千五百元，九十四年十月十九
    日之安非他命○‧五公克係被告拿至伊住處，忘記攜走云云
    ，然查證人蔡永富於交互詰問過程中，對多數問題均答稱不
    記得，屢次支吾其詞，顯示極力規避正面回答，經提示被告
    此部分所辯後，復立即翻異前詞，改口附和被告辯解情節（
    見原審卷九十六年六月二十七日審判筆錄），且證人蔡永富
    若非為向被告購買毒品海洛因，又豈有向被告詢問毒品海洛
    因價錢之理，是證人蔡永富於原審法院審理時所為之證詞不
    僅與被告前揭辯詞存有矛盾，前後復屢見歧異，又顯非因時
    隔久遠而記憶不清，缺乏憑信性，顯係迴護被告之詞，難以
    採信；本件被告於警詢時既即供承有上揭販賣毒品海洛因、
    安非他命予證人蔡永富之事實，而證人蔡永富並於警詢時供
    述如何向被告購得毒品海洛因、安非他命，且由被告將毒品
    帶至其住處等情，互核二人所述大致相符，並有上揭通訊監
    察譯文在卷可資佐證，足認證人蔡永富上揭於警詢時所述既
    核與事實相符，而具有較可信之特別情形，自堪採為被告確
    有此部分販賣毒品海洛因之憑據。至起訴書認為被告係以四
    千五百元代價，出售四分之一錢安非他命予蔡永富乙節，應
    係以證人蔡永富於偵訊中證稱係購買四千五百元安非他命，
    及被告同時供稱係拿三公克，價值四千五百元之安非他命予
    蔡永富等情為據（見偵查卷第一百二十九、一百三十頁），
    然依被告及證人蔡永富於原審法院互核一致之供述、證詞，
    該四千五百元應係四分之一錢毒品海洛因之價格，此被告於
    本院審理時亦供承當時蔡永富士問伊四分一海洛因之價錢，
    是堪認被告與證人蔡永富交易之毒品種類係毒品海洛因，而
    非毒品安非他命，起訴書此部分應有誤認，附此敘明。
(四)而被告於上開時地，經警持臺灣板橋地方法院核發之搜索票
    ，在其位於臺北縣三重市○○路○段一一一之八號四樓住處
    查獲，並扣得上揭0000000000、0000000
    000號行動電話、海洛因三包、安非他命三包、電子磅秤
    一臺及分裝袋三十只等情，此有警方製作之搜索扣押筆錄、
    扣押物品目錄表及查獲現場暨扣案毒品照片10幀等在卷可憑
    ，而扣案之毒品海洛因三包，經送請法務部調查局鑑驗結果
    ，發現均含有毒品海洛因成分（合計淨重Ｏ．九五公克，包
    裝袋計重Ｏ．八八公克），有該局九十五年一月十二日調科
    壹字第○六○○一○八八二號鑑定通知書乙份在卷可稽﹔而
    扣案之毒品安非他命三包，經台北市政府警察局刑事鑑識中
    心鑑驗結果，發現均含有第二級毒品甲基安非他命成分（合
    計淨重一．九三公克，取其中Ｏ．Ｏ二公克鑑驗，驗餘淨重
    一．九一公克，包裝袋計重Ｏ．六二公克），有該局九十五
    年三月二十二日北市鑑毒字第一二五七號函在卷可參，顯見
    被告確有毒品海洛因、安非他命來源，亦足徵證人李坤山、
    乙○○、蔡永富上揭指、證述及被告上揭於警詢時之自白，
    堪認屬事實。
(五)按毒品危害防制條例所處罰之販賣毒品罪，其成立除客觀上
    有買賣毒品之行為外，主觀上並須具有藉買賣毒品以從中牟
    取利益之意圖，本案雖因被告矢口否認販賣犯行，致無從查
    知被告究獲利若干。然毒品海洛因乃違禁物，政府嚴厲查緝
    ，遭查獲之風險極高，而販賣毒品所處之法定刑甚重，被告
    若非欲藉由販賣毒品海洛因、安非他命以從中謀取利益，當
    無甘冒遭警查獲之風險而欲從事販賣毒品海洛因、安非他命
    ，且毒品海洛因及安非他命並無公定之價格，並可任意分裝
    或增減其份量，而每次買賣之價量，亦隨時依雙方關係之深
    淺、當時之資力、需求程度及對行情之認知等因素而異其標
    準，非可一概而論，因之販賣之獲利，除經被告坦承犯行，
    或帳冊價量均臻明確外，委難察得實情，而販賣之人從價差
    或量差中牟利方式雖異，惟其圖利之非法販賣行為則均相同
    ，是縱未確切查得販賣賺取之實際差價，但除別有事證，足
    認係按同一價格轉讓，確未牟利之情形外，尚難執此認非法
    販賣之事證有所不足，致知過坦承者難辭重典，飾詞否認者
    反得逞僥倖，而失情理之平；且以毒品海洛因價格昂貴，取
    得不易，苟無利可圖，被告應無甘冒被查緝法辦之危險而平
    白為無償轉讓毒品之可能。並參酌被告與其夫林正祥於九十
    四年七月十五日十時十分許，即上揭被告與證人李坤山於九
    十四年七月十五日九時許聯繫未久後之通訊監察譯文所示，
    被告稱：「你帶二千塊下來」、「坤山要的」、「你那個原
    的把他裝一點下去，他剛剛說那個不行」，參以九十四年七
    月二十五日十八時十分許，被告與綽號「木瓜」之人聯繫對
    話中顯示：「木瓜」對被告稱：「我不是有跟你先生講不要
    動，怎麼又動了」、「坤山有來跟我講，都打不起來」，被
    告回稱：「打不起來你拿回來啊」（見偵查卷第五頁背面、
    第六頁背面），顯示被告並非將其自行購得後持有之毒品，
    原封不動轉交予李坤山，而係曾為稀釋行為，始有毒性不足
    ，需再重行添加毒品，提高純度，以符買方（即證人李坤山
    ）需求之情形，亦足以證明被告並非單純與李坤山等人合買
    後立即朋分，另參以證人蔡永富上揭通訊監察譯文中顯示，
    買賣雙方顯有交易之默契，而能逕以暗語約定交易內容，證
    人蔡永富並極為關切該次交易之毒品品質，此證人蔡永富於
    警詢時亦供稱：自被告處取得之海洛因及安非他命，均因品
    質不好而丟棄及準備丟棄云云（見偵查卷第三十六頁），均
    足佐證被告有利用稀釋毒品純度之方式圖取價差，是被告於
    歷次毒品交易中，均有營利之意圖，實堪以認定。又被告供
    承：九十四年十月十九日因蔡永富向伊要安非他命，他說要
    一千元的量，因此伊將相當於該價格之安非他命送至蔡永富
    住處云云，被告與證人蔡永富間顯然係以價議量，而非單純
    索取一定數量之毒品以供施用，而被告於警詢中固稱未收到
    錢，惟此核係容蔡永富賒欠之意，自不足以認為被告此部分
    犯行並無營利之意。綜上，被告上揭販賣毒品海洛因、安非
    他命（於94年7月15日、24日、25日，各以每包1,000元之價
    格販賣毒品海洛因0.2公克予證人李坤山，再於95年7月間，
    先後各以每包一千元之代價，販賣毒品海洛因一次（ 0.2公
    克）、安非他命二次（各 0.5公克）予證人乙○○，嗣於同
    年7月22日，以4,500元之價格販賣四分之一錢毒品海洛因予
    證人蔡永富，復於同年10月19日，以一包 1,000之價格販賣
    0.5 公克之毒品安非他命予證人蔡永富《尚未收取對價》）
    ，顯有從中賺取買賣差價牟利之意圖，應堪認定。
  綜上所述，被告上揭販賣毒品海洛因、安非他命等犯行，均事
  證明確，被告所辯各節，要係卸責之詞，殊無足採，被告犯行
  ，應堪認定。
三、核被告甲○○所為，係犯毒品危害防制條例第四條第一項之
    販賣第一級毒品罪及同條第二項之販賣第二級毒品罪。至被
    告因販賣而持有毒品海洛因、安非他命之低度行為，應為其
    販賣之高度行為所吸收，均不另論罪。而查被告行為後，刑
    法第56條連續犯之規定，業於94年2月2日修正公布刪除，並
    於95年7月1日施行，本件被告基於概括犯意，以相似之手段
    ，在緊接之時間，先後多次販賣第一級毒品及第二級毒品，
    各時間緊接，手段相似，而犯構成要件相同之罪名，顯均係
    基於概括之犯意反覆為之，各為連續犯，依修正前刑法第
    56條之規定，本各應依連續犯之規定論以一連續販賣第一級
    毒品罪及一連續販賣第二級毒品罪，惟因行為後新法業已刪
    除連續犯之規定，此刪除雖非犯罪構成要件之變更，但顯已
    影響行為人刑罰之法律效果，自屬法律有變更，依刑法第 2
    條第 1項規定，比較新、舊法結果，仍應適用較有利於被告
    行為時法即舊法，論以連續犯之一連續販賣第一級毒品罪及
    一連續販賣第二級毒品罪（參照最高法院95年第 8次刑事庭
    會議決議），並依法加重其刑（至販賣第一級毒品法定本刑
    為死刑、無期徒刑部分，販賣第二級毒品法定本刑為無期徒
    刑部分，依刑法第65 條第1項規定不得加重，僅就其餘法定
    本刑加重其刑）。至被告於九十四年七月二十二日以四千五
    百元價格販賣四分之一錢海洛因予蔡永富施用之犯行，雖未
    據公訴人起訴，惟此與前揭經起訴並論罪部分有修正前連續
    犯之裁判上一罪關係，本院自應併予審理。原審就被告予以
    論罪科刑，固非無見，惟查：經警於上開時地自被告住處查
    扣之毒品海洛因三包（合計淨重Ｏ．九五公克，包裝重計Ｏ
    ．八八公克），均係查獲之毒品，又扣案之毒品經送鑑定時
    ，將原送驗包裝袋內毒品與包裝袋分離後各別秤重，所得之
    毒品重量稱為『淨重』，包裝袋重量則以『空包裝重』稱之
    ，然無論依上述何種方式分離，原送驗包裝袋內均仍會有微
    量毒品成分殘留，此有法務部調查局局93年3 月19日調科壹
    字第09300113060號函、93年11月16日調科壹字第093623965
    50號函可參，是扣案之毒品海洛因三包、安非他命三包，均
    係查獲之毒品，應依毒品危害防制條例第18條第 1項前段沒
    收銷燬之，而扣案之電子磅秤一臺、分裝袋三十只等物，係
    供被告販賣毒品所用之物，被告亦供承上開之物均係其所有
    ，而被告固有施用毒品犯行，惟以僅供施用毒品海洛因，實
    毋庸備有電子磅秤及如此數量之分裝袋，是扣案之電子磅秤
    一臺、分裝袋三十只等物，均應係供本件犯罪所用之物，應
    依毒品危害防制條例第19條第1項之規定沒收之，原審就扣
    案之毒品海洛因三包、安非他命三包、電子磅秤一臺、分裝
    袋三十只等物，認與本件被告販賣毒品犯行無關，而未併予
    宣告沒收銷燬及沒收，尚有未洽﹔是被告上訴意旨猶否認有
    上揭販賣毒品犯行，固無理由，惟原判決既有可議之處，自
    應由本院予以撤銷改判。而查販賣第一級毒品罪之法定刑為
    「死刑或無期徒刑；處無期徒刑者，得併科新台幣一千萬元
    以下罰金」，然同為販賣第一級毒品之人，其原因動機不一
    ，犯罪情節未必盡同，或有大盤毒梟者，亦有中、小盤之分
    ，甚或僅止於吸毒者友儕間為求互通有無之有償轉讓者亦有
    之，其販賣行為所造成危害社會之程度自屬有異，法律科處
    此類犯罪，所設之法定最低本刑卻同為「無期徒刑，得併科
    新台幣一千萬元以下罰金」，不可謂不重。於此情形，倘依
    其情狀處以相當之有期徒刑，即足以懲儆，並可達防衛社會
    之目的者，自非不可依客觀之犯行與主觀之惡性二者加以考
    量其情狀，是否有可憫恕之處，適用刑法第59條之規定酌量
    減輕其刑，期使個案裁判之量刑，能斟酌至當，符合比例原
    則。茲查被告販賣毒品海洛因之次數經認定僅有 5次（其中
    三次之販賣對象均為李坤山），其販賣之數量非多，而販賣
    之價格合計亦僅 8,500元，被告並未因之獲取暴利，而經警
    查獲之毒品數量亦非鉅量，且本件販賣對象僅李坤山、乙○
    ○、蔡永富三人，以其情節論，惡性尚非重大不赦，若以毒
    品危害防制條例第4條第1項所規定之法定本刑而科處販賣既
    遂部分最輕本刑無期徒刑，實屬情輕法重，在客觀上尚足以
    引起一般之同情，尚有堪資憫恕之處，本院認依其此部分之
    情狀處以相當之有期徒刑，即足以懲儆，並可達防衛社會之
    目的，爰適用刑法第59條之規定，就被告所犯販賣第一級毒
    品部分酌量減輕其刑。而查被告行為後，刑法第六十四條第
    二項、第六十五條第二項之規定業已修正，修正前刑法第六
    十四條第二項規定，死刑減輕者，為無期徒刑，或為十五年
    以下十二年以上有期徒刑，第六十五條第二項規定，無期徒
    刑減輕者，為七年以上有期徒刑﹔修正後刑法第六十四條第
    二項規定，死刑減輕者，為無期徒刑，第六十五條第二項規
    定：無期徒刑減輕者，為二十年以下十五年以上有期徒刑，
    經比較新舊法結果，以舊刑法較有利於被告，並依適用法律
    不宜割裂原則，仍應適用較有利於被告行為時法即舊刑法第
    六十四條第二項、第六十五條第二項之規定。爰審酌被告之
    素行、前已多次違反麻醉藥品條例、肅清煙毒條例、藥事法
    等案件，素行不良，竟仍不思悔改，猶再販賣毒品以牟利，
    其犯罪之動機、目的、手段、次數，因而所可能獲取之利益
    ，轉售毒品予他人，因而助長毒品氾濫，對國人身心健康與
    社會治安影響甚鉅，及犯罪後之態度等一切情狀，就所犯連
    續販賣第一級毒品罪及連續販賣第二級毒品罪，分別量處有
    期徒刑12年及9年。而查被告行為後，刑法第51條業於94年2
    月2日修正公布，並於95年7月1日施行，修正前刑法第51 條
    規定：「數罪併罰，分別宣告其罪之刑，依左列各款定其應
    執行者：」其中第 5款規定：「宣告多數有期徒刑者，於各
    刑中之最長期以上，各刑合併之刑期以下，定其刑期。但不
    得逾二十年。」修正後刑法第51條第 5款規定：「宣告多數
    有期徒刑者，於各刑中之最長期以上，各刑合併之刑期以下
    ，定其刑期。但不得逾三十年。」比較結果，修正前刑法第
    51條第5款規定較有利於被告，並依適用法律不宜割裂原則
    ，仍應適用較有利於被告行為時法即修正前刑法第51條第5
    款規定定其應執行之刑為有期徒刑十八年。至扣案之毒品海
    洛因三包（合計淨重Ｏ．九五公克，包裝袋計重Ｏ．八八公
    克），毒品安非他命三包（合計淨重一．九三公克，取其中
    Ｏ．Ｏ二公克鑑驗，驗餘淨重一．九一公克，包裝袋計重Ｏ
    ．六二公克），均係查獲之毒品，應依毒品危害防制條例第
    18條第1項前段沒收銷燬之。又扣案之門號為000000
    0000、0000000000號行動電話（各有話機及
    ＳＩＭ卡一枚）、電子磅秤一臺、分裝袋三十只等物，均為
    被告所有供犯本件販賣毒品所用之物，爰依毒品危害防制條
    例第19條第1項規定，均併予宣告沒收。另按毒品危害防制
    條例第19條第1項規定，係採義務沒收主義，故販賣毒品所
    得之金錢，如能認定確係販賣毒品所得之款項，均應宣告沒
    收，不以當場搜獲扣押者為限，又所稱因犯罪所得之財物，
    係以實際所得者為限，苟無所得或尚未取得者，自無從為沒
    收追繳之諭知（參照最高法院89年度台上字第3434號、93年
    度台上字第2670號判決意旨），是本件被告販賣毒品海洛因
    之所得現金共八千五百元、販賣毒品安非他命所得現金共二
    千元，為被告販賣毒品所得之財物，應分別依毒品危害防制
    條例第十九條第一項之規定宣告沒收，如全部或一部不能沒
    收時，以被告財產抵償之。至被告於94年10月19日販賣毒品
    安非他命予蔡永富之犯行，依上所述，證人蔡永富尚未交付
    該1000元之價金，則被告既尚未取得該筆1000元之價金，即
    無從就此1000元為沒收之諭知。
四、至起訴書認為被告曾於九十四年七月間，在臺北縣三重市○
    ○路三九巷二三○號二樓，以四千五百元價格販賣四分之一
    錢安非他命予蔡永富施用之犯行，除蔡永富於偵查中有瑕疵
    之證述外，尚乏其他佐證，業經論述在前，被告此部分販賣
    第二級毒品犯行尚屬不能證明，本應為無罪之諭知，惟公訴
    人認被告此部分犯行與前揭論罪部分具有修正前連續犯之裁
    判上一罪關係，爰不另為無罪之諭知，附此敘明。
據上論斷，應依刑事訴訟法第369條第1項前段、第364條、第299
條第1項前段，毒品危害防制條例第4條第1項、第2項、第18條第
1項前段、第19條第1項，刑法第11條、第2條第1項前段、修正前
刑法第56條、第51條第5款、第59條，判決如主文。
本案經檢察官侯寬仁到庭執行職務。
中    華    民    國    97    年    6    月    19    日
                  刑事第五庭    審判長法  官  吳  敦
                                      法  官  陳春秋
                                      法  官  張傳栗
以上正本證明與原本無異。
如不服本判決，應於收受送達後十日內向本院提出上訴書狀，其
未敘述上訴之理由者並得於提起上訴後十日內向本院補提理由書
（均須按他造當事人之人數附繕本）。
                                      書記官  李佩真
中    華    民    國    97    年    6     月    19    日
附錄：本案論罪科刑法條全文
毒品危害防制條例第4條
製造、運輸、販賣第一級毒品者，處死刑或無期徒刑；處無期徒
刑者，得併科新臺幣1 千萬元以下罰金。
製造、運輸、販賣第二級毒品者，處無期徒刑或7 年以上有期徒
刑，得併科新臺幣7 百萬元以下罰金。
製造、運輸、販賣第三級毒品者，處5 年以上有期徒刑，得併科
新臺幣5 百萬元以下罰金。
製造、運輸、販賣第四級毒品者，處3 年以上10年以下有期徒刑
，得併科新臺幣3 百萬元以下罰金。
製造、運輸、販賣專供製造或施用毒品之器具者，處1 年以上7
年以下有期徒刑，得併科新臺幣1 百萬元以下罰金。
前五項之未遂犯罰之。


司法院資訊處製作；財團法人民間司法改革基金會備份。
